臺灣桃園地方法院民事判決　　　　　　　110年度訴字第594號
原　　　告　邱張琴　
訴訟代理人　邱靜芬　
被　　　告　陳宗源　
　　　　　　林海謙　
　　　　　　盧奕任　

　　　　　　林品文　

上列當事人間請求損害賠償事件，本院於民國110 年9 月24日言
詞辯論終結，判決如下：
    主      文
一、被告應連帶給付原告新臺幣伍拾肆萬元，及各如附表所示之
    利息。
二、訴訟費用由被告連帶負擔。
三、本判決第一項如於原告以新臺幣壹拾捌萬元為被告供擔保後
    ，得假執行。但被告如以新臺幣伍拾肆萬元為原告預供擔保
    ，得免為假執行。
    事實及理由
壹、程序方面：
    被告陳宗源、盧奕任經合法通知，未於言詞辯論期日到場，
    核無民事訴訟法第386 條各款所列情形，爰依原告之聲請，
    由其一造辯論而為判決。
貳、實體方面：
一、原告主張：被告陳宗源、林海謙、盧奕任、林品文（下合稱
    被告4 人）參與詐騙集團，先由詐騙集團某成員於民國108
    年6 月底，持續撥打電話予伊佯稱遭冒用名義開戶，並假冒
    「新竹市警察局警察」、「地檢署檢察官」等公務員名義，
    謊稱要調查伊銀行帳戶所涉詐欺案件，需要監管存款云云，
    致伊陷於錯誤，而於108 年7 月10日下午提領現金新臺幣（
    下同）54萬元，前往桃園市桃園區慈文路190 巷60弄附近，
    由被告盧奕任出面向伊收取現金54萬元，被告林品文、林海
    謙在旁把風提防警察，被告盧奕任取得款項後，交由在旁等
    候之被告陳宗源收執，被告陳宗源隨即與林海謙搭乘計程車
    前往桃園市某公園，再交給其他不詳組織成員，而被告盧奕
    任、林品文亦自行從前開收款地點乘車離去。造成伊受有財
    產上之損害。爰依民法侵權行為之法律關係提起本件訴訟等
    語，並聲明如主文所示。
二、被告部分：
  ㈠被告陳宗源、盧奕任：經合法通知，未於言詞辯論期日到場
    ，亦未提出任何書狀，為任何聲明或陳述。
  ㈡被告林海謙則以：伊沒有拿到任何錢，錢最後是陳宗源拿走
    ，伊沒有加入他們，伊要等到最高法院判決確定，再與原告
    調解等語，資為抗辯，並聲明：原告之訴及假執行聲請均駁
    回；如受不利之判決，願供擔保，請准宣告免為假執行。
  ㈢被告林品文則以：錢是陳宗源拿走的，伊沒有看到也沒有碰
    到錢等語，資為抗辯，並聲明：原告之訴及假執行聲請均駁
    回；如受不利之判決，願供擔保，請准宣告免為假執行。
三、本院之判斷：
  ㈠原告主張遭被告4 人所屬詐騙集團成員詐騙，於108 年7 月
    10日下午交付54萬元等情，業據提出本院109 年度訴字第70
    8 號刑事判決書為證（見本院卷第7 至16頁），且被告陳宗
    源、林海謙、盧奕任、林品文因本件詐欺犯行，分別經本院
    以109 年度訴字第708 號刑事判決判處有期徒刑1 年2 月、
    1 年8 月、1 年2 月、1 年，其中被告陳宗源、盧奕任部分
    未上訴而確定，另被告林海謙、林品文提起上訴，被告林品
    文於臺灣高等法院審理時仍為坦承不諱，嗣經臺灣高等法院
    以110 年度上訴字第1674號判決，駁回被告林海謙上訴，並
    撤銷改判被告林品文為有期徒刑6 月，此有臺灣高等法院11
    0 年度上訴字第1674號刑事判決書在卷可考（見本院卷第81
    至94頁），且經本院調閱上開偵查、本院刑事等卷宗核閱（
    影印卷宗）屬實；而被告陳宗源、盧奕任經合法通知，均未
    於言詞辯論期日到場陳述意見或提出書狀爭執，依民事訴訟
    法第280 條第3 項準用同條第1 項前段規定，應視同自認，
    原告前開主張，堪信為真實。
  ㈡被告林海謙固稱沒有拿到任何錢，錢最後是陳宗源拿走，伊
    沒有加入他們云云，然其於警詢中供稱：伊係於108 年7 月
    2 日、3 日加入詐騙集團，負責把風工作，伊於108 年7 月
    10日與陳宗源搭計程車到桃園市桃園區慈文路190 巷附近，
    一起去找盧奕任，當時盧奕任與另名長髮女子在一起，伊與
    陳宗源在附近等盧奕任與該名長髮女子向被害人取款，約15
    至20分鐘左右，盧奕任與該名長髮女子拿錢過來給陳宗源，
    伊與陳宗源就一起搭計程車離開，到桃園區某公園，陳宗源
    下車將款項交給陳宗源的上游等語（見偵24996 號卷第66至
    67頁），且被告陳宗源於本院刑事審理時以證人身分證稱：
    林海謙是由伊找來犯案時取款及把風，林海謙與伊在一起時
    ，也會勘查四周，林品文負責監視，伊都是早上到現場才跟
    他們說要做的事，也有在當日早上跟林品文說過要去詐欺、
    拿錢等語( 見109 訴708 號卷二第226 至230 頁) ，被告盧
    奕任於本院刑事審理時以證人身分證稱：陳宗源叫伊向被害
    人拿取現金，伊拿到現金後，就交給陳宗源及林海謙，由陳
    宗源收取，林海謙則在陳宗源身旁，陳宗源叫林品文在角落
    旁等語( 見109 訴708 號卷二第147 頁) ，佐以被告林品文
    於本院及臺灣高等法院刑事審理時均為認罪之表示（見上開
    本院及臺灣高等法院判決書），顯見被告林海謙、林品文確
    有加入詐騙集團，且明知其加入之詐騙集團係向原告進行詐
    騙。從而，原告係遭被告4 人所屬詐騙集團所詐騙，其等應
    對原告負共同侵權行為損害賠償責任，堪以認定。
  ㈢按因故意或過失，不法侵害他人之權利者，負損害賠償責任
    。故意以背於善良風俗之方法，加損害於他人者亦同；數人
    共同不法侵害他人之權利者，連帶負損害賠償責任，不能知
    其中孰為加害人者亦同，民法第184 條第1 項、第185 條第
    1 項分別定有明文。次按所謂共同侵權行為，係指數人共同
    不法對於同一之損害，與以條件或原因之行為。加害人於共
    同侵害權利之目的範圍內，各自分擔實行行為之一部，而互
    相利用他人之行為，以達其目的者，仍不失為共同侵權行為
    人，而應對於全部所發生之結果，連帶負損害賠償責任（最
    高法院78年度台上字第2479號民事裁判參照）。再按連帶債
    務之債權人，得對於債務人中之一人或數人或其全體，同時
    或先後請求全部或一部之給付，民法第273 條第1 項亦有明
    文。本件被告4 人加入詐欺集團組織，分別擔任取款、把風
    、監視等工作，與該詐欺集團成員詐騙原告，使原告陷於錯
    誤，而交付54萬元予被告盧奕任、陳宗源，再交給其他不詳
    組織成員，而造成原告財產上之損害等情，業經認定如前，
    被告林品文、林海謙縱使未拿取上開款項，揆諸上開規定及
    說明，被告4 人仍應與其他詐騙集團成員成立共同侵權行為
    ，被告4 人自應負侵權行為損害賠償責任，是原告請求被告
    4 人連帶賠償其因詐欺所受損害54萬元，於法均有據。
  ㈣按給付無確定期限者，債務人於債權人得請求給付時，經其
    催告而未為給付，自受催告時起，負遲延責任。其經債權人
    起訴而送達訴狀，或依督促程序送達支付命令，或為其他相
    類之行為者，與催告有同一之效力；遲延之債務，以支付金
    錢為標的者，債權人得請求依法定利率計算之遲延利息；應
    付利息之債務，其利率未經約定，亦無法律可據者，週年利
    率為百分之5 ，民法第229 條第2 項、第233 條第1 項前段
    、第203 條分別定有明文。查原告對被告4 人之侵權行為損
    害賠償請求權，係屬於未定給付期限之債權，又係以支付金
    錢為標的，揆諸前開規定，原告請求被告4 人給付自起訴狀
    繕本送達翌日即如附表所示之期間，按年利率5%計算之法定
    遲延利息，均核無不合。
四、綜上所述，原告依侵權行為法律關係，請求被告4 人應連帶
    給付原告54萬元，及如附表所示期間之利息，均為有理由，
    應予准許。又原告及被告林海謙、林品文分別陳明願供擔保
    請准宣告假執行或免為假執行，核無不合，爰分別酌定相當
    之擔保金額，予以准許。另被告陳宗源、盧奕任部分，併均
    依職權酌定相當之擔保金額宣告免為假執行。
五、本件事證已臻明確，兩造其餘攻擊防禦方法及所提證據，經
    本院審酌後，認於判決結果均不生影響，爰不一一予以論駁
    贅述。
六、訴訟費用負擔之依據：民事訴訟法第78條、第85條第2 項。
中    華    民    國   110    年   10     月    28    日
                   民事第一庭  法   官 紀榮泰
正本係照原本作成。
如對本判決上訴，須於判決送達後二十日內向本院提出上訴狀。
如委任律師提起上訴者，應一併繳納上訴審裁判費。
中    華    民    國   110    年    10    月    28    日
                               書記官  郭力瑜
　
附表：
┌──┬────┬───────┬─────────────┬────┬──────┐
│編號│姓名    │送達時間      │計息期間                  │年利率  │卷證出處    │
│    │        │（民國）      │（民國）                  │        │            │
├──┼────┼───────┼─────────────┼────┼──────┤
│1   │陳宗源  │110 年4 月13日│自110 年4 月24日起至清償日│5%      │本院卷第25頁│
│    │        │（寄存日）    │止                        │        │            │
├──┼────┼───────┼─────────────┼────┼──────┤
│2   │林海謙  │110 年4 月7 日│自110 年4 月8 日起至清償日│5%      │本院卷第27頁│
│    │        │              │止                        │        │            │
├──┼────┼───────┼─────────────┼────┼──────┤
│3   │盧奕任  │110 年4 月12日│自110 年4 月13日起至清償日│5%      │本院卷第29頁│
│    │        │              │止                        │        │            │
├──┼────┼───────┼─────────────┼────┼──────┤
│4   │林品文  │110 年4 月12日│自110 年4 月23日起至清償日│5%      │本院卷第33頁│
│    │        │（寄存日）    │止                        │        │            │
└──┴────┴───────┴─────────────┴────┴──────┘